【裁判字號】    93,訴,521
【裁判日期】    950607
【裁判案由】    毒品危害防制條例
【裁判全文】
臺灣苗栗地方法院刑事判決               93年度訴字第521號
公  訴  人  臺灣苗栗地方法院檢察署檢察官
被      告  甲○○
                    另案於臺灣臺中監獄苗栗分監執行中
上列被告因毒品危害防制條例案件，經檢察官提起公訴（93年度
毒偵字第1184號），本院判決如下：
    主  文
甲○○施用第一級毒品，累犯，處有期徒刑拾月。又施用第二級
毒品，累犯，處有期徒刑陸月。應執行有期徒刑壹年參月。
    事  實
一、甲○○曾因強盜等案件，經臺灣高等法院於民國81年12月24
    日，以81年上訴字第6458號，判處應執行有期徒刑3 年10月
    確定，送監執行後，於83年9 月18日縮短刑期假釋出獄，假
    釋期間付保護管束。其於保護管束期間，復因違反麻醉藥品
    管理條例案件，經臺灣高等法院於85年3 月19日，以85年度
    上易字第833 號，判處有期徒刑7 月確定，上述假釋亦經裁
    定撤銷，應執行1 年4 月19日之殘刑確定。其又因違反麻醉
    藥品管理條例案件，經臺灣高等法院，分別於85年12月11日
    、87年10月23日，以85年上易字第5504號、86年上更一字第
    638 號，判處有期徒刑7 月、3 年2 月確定，上述2 罪並定
    其應執行有期徒刑3 年6 月確定。而前述殘刑及有期徒刑合
    計為5 年5 月19日，送監執行後，於91年8 月5 日縮短刑期
    假釋出獄，並於92年10月10保護管束期滿未經撤銷假釋而視
    為執行完畢（構成累犯）。
二、甲○○又因初犯施用毒品案件，經臺灣新竹地方法院裁定送
    執行強制戒治處分，於90年6 月15日停止強制戒治處分之執
    行而出戒治所，並交付保護管束，而於90年11月6 日保護管
    束期滿，業由臺灣新竹地方法院檢察署檢察官，於同日以90
    年度戒毒偵字第230 號為不起訴處分確定。詎其於上述強制
    戒治執行完畢後5 年內，竟仍基於施用第1 級毒品海洛因、
    第2 級毒品安非他命之犯意，於93年4 月13日0 時40分許，
    為警查獲往前回溯24小時、96小時內之某時點，在某不詳地
    點，分別施用第1 級毒品海洛因、第2 級毒品安非他命各1
    次。嗣於93年4 月13日0 時40分許，因宋慧淳（檢察官另案
    偵辦）所駕駛之車牌號碼ＭＬ─５０９１號自用小客車，在
    苗栗縣苗栗市○○路162 號前發生交通事故，經警至現場處
    理後，將其所採集之尿液，送請檢驗之結果，呈嗎啡及甲基
    安非他命陽性反應，始知悉上情。
三、案經苗栗縣警察局苗栗分局報告臺灣苗栗地方法院檢察署檢
    察官偵查起訴。
    理  由
一、訊據被告甲○○矢口否認有施用第1 級毒品海洛因、第2 級
    毒品安非他命之犯行，辯稱：「依據經驗法則，我從90年台
    北監獄假釋出獄，我每個月都要經過觀護老師的毒品檢驗，
    除了這件我因心房顫動之心臟病，服用藥物之結果，被認為
    有施用毒品，但是我出獄之後都沒有施用毒品。我所呈上去
    的資料，可知憲兵司令部應該不會比榮民總醫院臨床毒物科
    來的專業。據百咳能公司的回函，的確會有嗎啡的陽性反應
    。不能以我有麻醉藥品的前科，而來論我有施用毒品的情況
    。我因為得到這種病，如果去碰這些毒品的話，等於是自殺
    ，所以這都是與經驗法則相違背。假釋到現在已經有5 年了
    ，我都沒有被警察查獲過，我是毒品監管人口，都沒有被查
    獲有施用毒品的情況，因為生這個病而吃這種藥，才會有毒
    品的反應」等語。惟查，被告為警採集之尿液送驗的結果，
    呈嗎啡及安非他命陽性反應，此有苗栗縣警察局苗栗分局偵
    辦煙毒、麻藥案件嫌犯尿液檢體編號登記簿、尿液監管紀錄
    表、苗栗縣衛生局93年4 月26日苗衛檢字第０９３０００５
    ８６８號煙毒尿液檢驗成績書影本及國防部憲兵司令部（以
    下稱憲兵司令部）刑事鑑識中心93年9 月9 日（９３）宇鑑
    字第１１８３１號鑑驗通知書各1 份在卷可佐（參偵卷第72
    至73頁、第21頁、第81頁）。
二、再查：
  (一)一般人施打海洛因或嗎啡後，於尿中檢出煙毒反應時效，須
    視施打量多少及個人代謝分泌情況而定，施打量多者，於施
    打後4 、5 日仍有可能檢出煙毒反應；施打量少者，可能在
    24小時後，即難發現煙毒反應，此經法務部調查局79年2 月
    27日（79）陸（一）402881號函示明白。
  (二)甲基安非他命經口服投與後約百分之70於24小時內自尿中排
    出，約百分之90於96小時內自尿中排出，由於目前國內尿液
    中甲基安非他命之檢驗僅為鑑定其是否呈陽性反應尚未定其
    含量，且甲基安非他命成分之檢出與其投與方式、投與量、
    個人體質、採尿時間與檢測儀器之精密度等諸多因素有關，
    因此僅憑尿液中呈安非他命陽性反應，並無法確實推算其吸
    食距採集時間之長短，惟依上述資料推斷，最長可能不會超
    過4 日，亦有行政院衛生署藥物食品檢驗局81年2 月8 日（
    81）藥檢壹字第001156號函示可佐。
  (三)再者，前述憲兵司令部刑事鑑識中心之鑑驗通知書，係載明
    係以ＧＣ／ＭＳ（即氣相層析質譜儀分析法）方法作為確認
    檢驗之方式，而該方法之原理係檢品經氣化後，通過層析管
    分離純化，再將純化後之成分循序送入質譜儀做個別鑑定。
    因質譜儀所測定之圖譜，在化學上被公認具有指紋特性，故
    可據以完全判定該檢品係為何種化合物。職是，臺北榮民總
    醫院即認為「若以氣相層析質譜儀（ＧＣ／ＭＳ）作藥物及
    其代謝產物之定性及定量分析，幾乎不會有偽陽性反應產生
    」，此經該院83年4 月7 日以83北總內字第3059號函示明確
    ，並有憲兵司令部刑事鑑識中心95（誤載為94）年4 月14日
    安鑑字第0950000596號函附卷可佐。
  (四)被告甲○○提出止咳糖漿1 瓶、藥物8 顆，用以證明其因心
    臟病長期服用上述2 藥物，方使其尿液有嗎啡及甲基安非他
    命陽性反應。而上述物品，送請憲兵司令部刑事鑑識中心鑑
    驗之結果，雖認止咳糖漿有甲基麻黃素、可待因成份，不明
    藥物中有舒樂安定成份，止咳糖漿中所含可待因成份，經人
    體代謝後會呈嗎啡陽性反應，此有憲兵司令部刑事鑑識中心
    95 年2月24日（95）安鑑字第00297 號鑑驗通知書1 份在卷
    可佐。但依據憲兵司令部刑事鑑識中心95年4 月14日安鑑字
    第0950000596號函及臺北榮民總醫院83年4 月7 日83北總內
    字第3059號函之意旨，可知以氣相層析質譜儀方式鑑驗，即
    可排除偽陽性之反應，已如前述，被告所提出之上述藥物及
    糖漿，並不能作為其有利之認定。
  (五)綜上所述，被告之尿液經以氣相層析質譜儀分析法檢驗，既
    係呈嗎啡陽性及甲基安非他命反應，顯見被告應有在93年4
    月13日0 時40分許，為警查獲往前回溯24小時、96小時內之
    某時點，在某不詳地點，分別施用第1 級毒品海洛因、第2
    級毒品安非他命各1 次。事證明確，其施用第1 、2 級毒品
    之犯行，洵堪認定。
三、按犯毒品危害防制條例第10條施用第1 級、第2 級毒品之罪
    者，檢察官應先聲請法院裁定將被告令送勒戒處所觀察、勒
    戒，經觀察、勒戒後，認有繼續施用毒品傾向者，應由檢察
    官聲請法院裁定將被告令入戒治處所施以強制戒治，且經強
    制戒治執行完畢釋放後，5 年內再犯第10條之罪，檢察官應
    依一般刑事訴訟程序予以起訴論罪科刑，此觀諸毒品危害防
    制條例第20條第1 項、第2 項、第23條第2 項前段規定自明
    。經查，被告因施用毒品案件，經法院裁定送入戒治處所施
    以強制戒治1 年，於90年6 月15日停止戒治釋放出戒治處所
    ，至同年11月6 日戒治期滿等情，此有臺灣高等法院被告全
    國前案紀錄表、臺灣苗栗地方法院檢察署刑案資料查註紀錄
    表各1 份附卷可參。被告前既曾因施用毒品案件，經強制戒
    治執行完畢釋放後5 年內，再犯本案施用毒品罪，依毒品危
    害防制條例第23條第2 項之規定，應予依法論科。
四、經查，海洛因、安非他命分別屬毒品危害防制條例第2 條第
    2 項第1 款、第2 款所規定之第1 級毒品、第2 級毒品。核
    被告所為，係犯毒品危害防制條例第10條第1 項施用第1 級
    毒品罪、第10條第2 項之施用第2 級毒品罪。被告持有第1
    級毒品海洛因、第2 級毒品安非他命，復進而施用，其持有
    毒品之低度行為，分別為施用毒品之高度行為所吸收，均不
    另論罪。又被告有犯罪事實欄所載之前科素行，於91年8 月
    5 日縮短刑期假釋出獄，並於92年10月10保護管束期滿未經
    撤銷假釋而執行完畢，此有臺灣高等法院被告全國前案紀錄
    表、臺灣苗栗地方法院檢察署刑案資料查註紀錄表各1 份附
    卷可參。其於前述案件執行完畢後，5 年之內再犯本件有期
    徒刑以上之2 罪，均為累犯，均應依刑法第47條之規定加重
    其刑。被告所犯上開2 罪，犯意各別，行為互殊，應予分論
    併罰。本院審酌被告施用毒品，足以戕害其身心，滋生其他
    犯罪，惡化治安，嚴重損及公益，且被告曾因施用毒品，經
    強制戒治後，再度施用毒品，顯見其意志不堅，有失政府制
    定毒品危害防制條例之立法美意，且被告於犯罪後飾詞卸責
    否認犯行，足見其並無悔意，犯後態度不佳，本不宜寬貸。
    惟念其施用毒品乃自戕一己之身體健康，尚未害及他人，且
    施用次數僅有1 次等一切情狀，並衡酌檢察官之具體求刑，
    分別就其施用第1 、2 級毒品之犯行，量處如主文所示之刑
    ，並定其應執行之刑，以資懲儆。
據上論斷，應依刑事訴訟法第299 條第1 項前段，毒品危害防制
條例第10條第1 項、第2 項，刑法第11條前段、第47條、第51條
第5款，判決如主文。
本案經檢察官黃智勇到庭執行職務。
中    華    民    國    95    年    6     月    7     日
                  刑事第三庭  審判長法  官    柳章峰
                                    法  官    吳國聖
                                    法  官    呂曾達
以上正本證明與原本無異。
如不服本判決，應於判決送達後10日內向本院提出上訴狀（應抄
附繕本）。告訴人或被害人如對於本判決不服者，應具備理由請
求檢察官上訴，其上訴期間之計算係以檢察官收受判決正本之日
期為準。
                                    書記官    許千士
中    華    民    國    95    年    6     月    7     日
附錄本判決論罪之法條：
毒品危害防制條例第10條。
毒品危害防制條例第10條
施用第一級毒品者，處 6 月以上 5 年以下有期徒刑。
施用第二級毒品者，處 3 年以下有期徒刑。


司法院資訊處製作；財團法人民間司法改革基金會備份。
